臺灣花蓮地方法院民事判決　九十年度簡上字第八一號
　　上　訴　人　乙○○
　　被上訴人　　丙○○
　　訴訟代理人　甲○○
右當事人間請求確認本票債權不存在事件，上訴人對於中華民國九十年十月三十日本
院花蓮簡易庭九十年度花簡字第二六四號第一審判決提起上訴，本院判決如左：
    主      文
上訴駁回。
第二審訴訟費用由上訴人負擔。
    事      實
甲、上訴人方面：
  一、聲明：
    (1)廢棄原判決。
    (2)確認本院九十年度票字第五六四號裁定所記載之二紙本票，總計新台幣（下同
      ）十二萬零八百元之債權不存在。
  二、陳述：除與原審判決書所載者相同茲予引用外，補稱：系爭二紙本票確係上訴
      人所簽發的，該二紙本票當中面額十萬元之本票是上訴人提供給訴外人林文國
      擔保他人的債權之用，另一面額二萬零八百元之本票是借給另外之建商，該建
      商嗣用以支付工資等語。
  三、證據：援用原審之立證方法。
乙、被上訴人方面：
  一、聲明：駁回上訴。
  二、陳述：與原審判決書所載者相同。
  三、證據：援用原審之立證方法。
    理      由
一、上訴人於原審起訴略以：被告持有以原告名義簽發，發票日為八十八年十二月七
    日，面額為十萬元，到期日為八十九年二月二十九日，票號Ｏ五六九七二號，及
    發票日為八十八年十二月二十三日，面額為二萬零八百元，到期日為八十九年一
    月十日，票號六八七九三一號之本票各一紙，向本院聲請強制執行之裁定，經以
    九十年度票字第五六四號裁定准予強制執行在案，惟該二紙本票中之十萬元本票
    ，係上訴人向被上訴人購買模板建屋之用，嗣該屋未建成，即被國家公園管理處
    拆除，模板未使用即已通知被上訴人運回，另面額二萬零八百元部分係上訴人支
    付建商之林文國工資，但建商林文國並未完成工作，竟持向被告購物，為此訴請
    確認系爭二紙本票債權不存在等語；被上訴人於原審則以：被上訴人前向上訴人
    購買貨物，原由上訴人簽發支票以為付款，惟其所簽發之支票嗣未兌現，上訴人
    復持系爭本票換回支票等語置辯。
二、原判決則採用證人林文國所為：係原告簽發支票予伊向被告調材料，嗣因支票退
    票，才以前述本票換回支票等語之證詞，並認定被上訴確因出售貨物而對上訴人
    取得債權，系爭本票債權確實存在，而駁回上訴人之訴訟。
三、按本票係屬無因證券，為顧及票據之流通性及交易安全，並不以票據關係以外之
    原因關係債權之履行狀況為其影響因素，因而票據法第五條第一項「在票據上簽
    名者，依票上所載文義負責」，及同法第十三條前段「票據債務人不得以自己與
    發票人或執票人之前手間所存抗辯之事由對抗執票人。但執票人取得票據出於惡
    意者，不在此限。」分別為關於票據無因性之規定。本件上訴人既於本件準備程
    序及言詞辯論程序中陳明其簽發系爭本票二紙予訴外人林文國等人，即足以顯示
    本件被上訴人並非系爭本票簽發後之直接後手，除非上訴人能主張及證明被上訴
    人收受系爭本票時具有票據法第十三條但書所規定之惡意外，揆諸上開規定及說
    明，上訴人所為辯解尚不足以影響系爭本票之執票人即本件被上訴人行使票據請
    求權。從而，原判決執前理由駁回上訴人之訴訟，即無不當，上訴人所持上訴理
    由，難認有據，應予駁回。
四、據上論結，本件上訴為無理由，依民事訴訟法第四百三十六條之一第三項、第四
    百四十九條第一項、第七十八條，判決如主文。
中　　　華　　　民　　　國　　九十一　　年　　　四　　　月　　　十　　　日
　　　　　　　　　　　　臺灣花蓮地方法院民事庭
~B審判長法官　陳心弘
~B法　　　官　林碧玲
~B法　　　官　郝燮戈
右正本証明與原本無異。
本件不得上訴。
~B法院書記官　高明正
中　　　華　　　民　　　國　　九十一　　年　　　四　　　月　　　十一　　日
